臺灣高等法院民事判決　　　　　　　　 100年度家上字第75號
上　訴　人　陶氏春兒DAO .
訴訟代理人　康英彬律師
被上訴人　　沈昭滿
上列當事人間請求離婚事件，上訴人對於中華民國100年1月26日
臺灣桃園地方法院99年度婚字第746號第一審判決提起上訴，並
為訴之追加，本院於100年6月21日言詞辯論終結，判決如下：
    主  文
上訴及追加之訴均駁回。
第二審及追加之訴訴訟費用由上訴人負擔。
    事實及理由
一、上訴人聲明：（一）原判決廢棄。（二）請准兩造離婚。
    被上訴人聲明：如主文所示。
二、上訴人起訴主張：兩造於民國93年6月11日結婚，婚後兩造
    感情初尚融洽，詎自98年10月間起，被上訴人懷疑伊有外遇
    ，兩造時起口角，爭執間被上訴人持伊之背包毆打伊，伊顧
    及家庭和諧並未提告。嗣於99年6月10日，被上訴人又因伊
    收到男性友人簡訊而用手勒住伊脖子，並徒手毆打伊臉部，
    經伊向原法院聲請以99年度家護字第1011號核發通常保護令
    在案。被上訴人上開傷害行為，顯逾越夫妻相處之道，構成
    民法第1052條第1項第3款不堪同居之虐待。又伊為恐續遭被
    上訴人暴力相向，已搬出外住，兩造已分居多時，無互信互
    諒，更形同陌路，夫妻感情已破壞殆盡，出現破綻，無回復
    之可能，亦構成民法第1052條第2項所定之重大事由。爰依
    民法第1052條第1項第3款，及追加同條第2項規定，求為准
    兩造離婚之判決。
    被上訴人則以：上訴人為越南籍女子，兩造婚後，由於年紀
    差距，伊對上訴人呵護備至，上訴人在臺衣食無缺，其在外
    工作亦僅供己花用，伊對上訴人娘家買地、建屋亦多次大筆
    金額相助，惟上訴人在外交友混雜，經常與男性友人在外私
    混，近2、3年更是如此。上訴人會開車，常利用上班機會與
    不同男性友人約會，伊查覺有異曾私下尾隨查探，發現上訴
    人搭載男性友人外出冶遊，甚至至桃園縣龜山鄉○○路與男
    人私會，因伊到現場時無法知悉上訴人係進入何間屋內，乃
    未輕舉妄動抓姦，上訴人所為有背夫妻之忠誠義務，令伊深
    感痛苦。上訴人又私自申請手機號碼給外面男人使用，伊於
    99年6月10日，無意間發現上訴人使用手機簡訊內容有「親
    愛的，沒能接到妳的電話…」等有異於一般常人問候之曖昧
    語句，遂質問上訴人，然上訴人卻反稱其在外如何交友，要
    怎麼玩被上訴人都管不著，在口角爭執不休情況下，乃有相
    互拉扯、毆打上訴人的過當行為。伊毆打上訴人，實出於上
    訴人行為不檢，偶因吵架失和出於忿激所導致，上訴人為微
    傷，係偶發事件，非屬慣行毆打，情有可原。又原法院核發
    之保護令於99年12月底期限屆滿失效，上訴人已無拒絕履行
    同居之正當事由，仍不願返家與伊同住，係可歸責於上訴人
    之事由，其不得再主張民法第1052條第2項之離婚事由等語
    ，資為抗辯。
三、兩造不爭執之事實：
（一）上訴人原為越南籍女子，兩造於93年6月11日結婚，現婚
      姻關係仍存續中。
（二）上訴人於97年7月4日取得我國國籍。
（三）證據：戶籍謄本（見原審卷8、9頁）。
四、上訴人請求與被上訴人離婚有無理由，論述如下：
（一）上訴人提起上訴後，主張伊為恐續遭被上訴人暴力相向，
      已搬出外住，兩造已分居多時，婚姻出現破綻，無回復之
      可能，追加民法第1052條第2項為請求離婚之原因等語；
      經查上訴人主張該部分之原因事實，與其主張遭被上訴人
      毆打，受不堪同居虐待之基礎事實同一，依民事訴訟法第
      466條第1項但書、第255條第1項第2款規定，應准上訴人
      為訴之追加；且被上訴人對上訴人所為訴之追加無異議，
      並為本案之言詞辯論（見本院卷28-29、82頁），依民事
      訴訟法第463條、第255條第2項規定，亦視為其同意上訴
      人為訴之追加。又按上訴人原雖為越南籍女子，然因結婚
      來臺與被上訴人共同生活，已於97年7月4日取得我國國籍
      ，有戶籍謄本可憑（見原審卷9頁），故關於本件上訴人
      主張之事實是否構成兩造離婚之原因應適用我國法。合先
      敘明。
（二）經查上訴人主張兩造於93年6月11日結婚，現婚姻關係仍
      存續中，未育子女，兩造婚後初尚和睦，惟其於99年6月
      10日遭被上訴人以肢體暴力傷害而向原法院聲請核發通常
      保護令獲准等情，有其提出之戶籍謄本及原法院99年度家
      護字第1011號民事通常保護令可證（見原審卷8-11頁），
      為被上訴人所不爭執，上訴人此部分之主張堪信為真實。
（三）按夫妻之一方對他方為不堪同居之虐待，他方得向法院請
      求離婚，固為民法第1052條第1項第3款所明定。惟上訴人
      依上開規定請求離婚，對於所主張被上訴人對其為虐待之
      事實，應負舉證之責任。又所謂「不堪同居之虐待」，係
      指與以身體上或精神上不可忍受之痛苦，致不堪繼續同居
      者而言，應就具體事件，衡量夫妻之一方受他方虐待所受
      侵害之嚴重性，斟酌當事人之教育程度、社會地位及其他
      情事，是否已危及婚姻關係之維繫以為斷；如非客觀的已
      達於此程度，不容夫妻之一方，以主觀之見解，任意請求
      與他方離婚。故夫妻間偶爾失和毆打他方，致令受有微傷
      ，如按其情形尚難認為不堪同居之虐待者，不得認他方之
      請求離婚為有正當理由（司法院釋字第372號解釋及最高
      法院20年上字第2341號、34年上字第3968號、37年上字第
      6882號等判例參照）。
（四）經查上訴人主張被上訴人於99年6月10日用手勒住伊脖子
      、徒手毆打伊臉部，伊並聲請原法院核發通常保護令獲准
      等情，固據其提出行政院衛生署桃園醫院受理家庭暴力事
      件驗傷診斷書為證（見原審卷6-7頁），並經本院調閱原
      法院99年度家護字第1011號民事通常保護令卷宗查核屬實
      ；惟被上訴人抗辯上訴人時常與男性友人外出遊玩、聚餐
      、約會等語，有其提出之照片6張可憑（見原審卷25-27頁
      ）。上訴人雖辯稱該男性友人並非係其男友，僅係朋友之
      朋友云云，然亦不否認確曾與該男性友人外出（見原審卷
      180頁背面）。另查上訴人所持有行動電話號碼000000000
      0號，與行動電話號碼0000000000號之持用者，自99年6月
      8日起有密集之聯繫，亦有通聯紀錄（見原審卷47-178頁
      ）可證。上訴人對此亦自承其自99年3月即在酒店上班迄
      今，有客人向其索取電話，就會把電話號碼給客人，上開
      電話號碼係到酒店消費的客人所有等語（見原審卷44頁背
      面至45頁、180頁）。足見被上訴人抗辯其係因懷疑上訴
      人有外遇之跡象始與上訴人發生口角爭執，堪信為真。
（五）次查上訴人聲請通常保護令，係因其所持用之手機於99年
      6月10日有男性友人打來電話及傳簡訊遭被上訴人發現，
      兩造因而發生衝突，被上訴人因而毆打上訴人等情，為兩
      造所不爭執，且有原法院99年度家護字第1011號民事通常
      保護令卷宗可參，堪認被上訴人於99年6月10日對上訴人
      施加肢體暴力行為，係因上訴人手機有上開異常通聯與簡
      訊所致。按上訴人原在藝之華企業股份有限公司任職，每
      月薪資收入約在新台幣1萬6千元至2萬元，有被上訴人提
      出之薪資轉帳資料可憑（見本院卷30-80頁），為上訴人
      所不爭執；上訴人自承其自99年3月起自行改至酒店上班
      迄今，且於酒店凌晨二時下班後，會與同事去舞廳玩，凌
      晨四、五點回家（見原審卷44頁背面至45頁、本院卷86頁
      背面）。衡諸上訴人為有夫之婦，竟自行改至酒店上班，
      且有凌晨四、五點方回家之情形；又將其電話號碼留給酒
      店客人並持續有異常密切之聯繫，難免遭被上訴人認其有
      違夫妻忠誠義務之情事，被上訴人因而與上訴人發生爭執
      進而有肢體衝突，與常情並無違背。參以被上訴人該次毆
      打上訴人，致上訴人所受之傷害為右側眼周瘀腫（約2.5
      ×2.5公分）並右臉擦傷（約1.5×0.1公分），有驗傷診
      斷證明書可參（見原審卷6-7頁），上訴人所受傷害輕微
      ，尚難遽認已達不堪同居虐待之程度。上訴人復未舉證證
      明被上訴人有何對其為不堪同居虐待之情事，其依民法第
      1052條第1項第3款規定請求與被上訴人離婚，應屬無據。
（六）另有關上訴人追加依民法第1052條第2項規定請求與被上
      訴人離婚部分，經查上訴人自承其自99年6月10日起離開
      被上訴人（見本院卷86頁背面）；而原法院99年度家護字
      第1011號民事通常保護令之內容為：相對人（即被上訴人
      ）不得對聲請人（即上訴人）實施身體或精神上不法侵害
      之行為；相對人不得對於聲請人為下列之聯絡行為：騷擾
      、接觸、跟蹤、通話、通信；本保護令之有效期間為4個
      月；又該保護令業經桃園縣政府警察局中壢分局於99年8
      月30日對被上訴人執行在案，有該分局保護令執行記錄表
      可憑（見該卷27頁）。上開保護令業於99年12月30日有效
      期間屆滿，則上訴人已無拒絕與被上訴人履行同居之正當
      事由，其仍不願返家與被上訴人同住（按上訴人設籍在桃
      園縣楊梅市上湖里5鄰上四湖34之2號，與被上訴人同住所
      ，應認該地為上訴人之住所），且未舉證證明有何不履行
      同居之正當理由，應認兩造分居係可歸責於上訴人之事由
      ；上訴人以兩造分居為由，主張兩造婚姻有難以維持之重
      大事由云云，為不足採。上訴人復未舉證證明有何可歸責
      於被上訴人之難以維持婚姻之重大事由，其依民法第1052
      條第2項規定請求與被上訴人離婚，亦屬無據。
五、綜上所述，上訴人依民法第1052條第1項第3款請求與被上訴
    人離婚，為無理由，不應准許。原審為上訴人敗訴之判決，
    並無不合；上訴意旨指摘原判決不當，求予廢棄改判，為無
    理由。又上訴人追加依民法第1052條第2項規定請求與被上
    訴人離婚，亦為無理由，應併予駁回。
六、兩造其餘之攻擊或防禦方法及未經援用之證據，經本院斟酌
    後，認為均不足以影響本判決之結果，無逐一詳予論駁之必
    要。併此敘明。
七、據上論結，本件上訴及追加之訴為無理由，依民事訴訟法第
    449條第1項、第78條，判決如主文。
中    華    民    國   100    年    7     月    5     日
                    民事第八庭
                        審判長法  官 許正順
                              法  官 蘇芹英
                              法  官 鄭威莉
正本係照原本作成。
如不服本判決，應於收受送達後20日內向本院提出上訴書狀，其
未表明上訴理由者，應於提出上訴後20日內向本院補提理由書狀
（均須按他造當事人之人數附繕本）上訴時應提出委任律師或具
有律師資格之人之委任狀；委任有律師資格者，另應附具律師資
格證書及釋明委任人與受任人有民事訴訟法第466條之1第1項但
書或第2項（詳附註）所定關係之釋明文書影本。如委任律師提
起上訴者，應一併繳納上訴審裁判費。
中    華    民    國   100    年    7     月    6     日
                              書記官 李垂福
附註：
民事訴訟法第466條之1（第1項、第2項）：
對於第二審判決上訴，上訴人應委任律師為訴訟代理人。但上訴
人或其他法定代理人具有律師資格者，不在此限。
上訴人之配偶、三親等內之血親、二親等內之姻親，或上訴人為
法人、中央或地方機關時，其所屬專任人員具有律師資格並經法
院認為適當者，亦得為第三審訴訟代理人。